【裁判字號】    98,裁,2493
【裁判日期】    981022
【裁判案由】    平均地權條例
【裁判全文】
最  高  行  政  法  院  裁  定
                                      98年度裁字第2493號
上  訴  人  甲○○
被 上訴 人  高雄縣政府
代  表  人  乙○○
上列當事人間平均地權條例事件，上訴人對於中華民國98年6月
30日高雄高等行政法院97年度訴字第879號判決，提起上訴，本
院裁定如下：
    主  文
上訴駁回。
上訴審訴訟費用由上訴人負擔。
    理  由
一、按對於高等行政法院判決之上訴，非以其違背法令為理由，
    不得為之，行政訴訟法第242條定有明文。依同法第243條第
    1項規定，判決不適用法規或適用不當者，為違背法令；而
    判決有同條第2項所列各款情形之一者，為當然違背法令。
    是當事人對於高等行政法院判決上訴，如依行政訴訟法第24
    3條第1項規定，以高等行政法院判決有不適用法規或適用不
    當為理由時，其上訴狀或理由書應有具體之指摘，並揭示該
    法規之條項或其內容；若係成文法以外之法則，應揭示該法
    則之旨趣；倘為司法院解釋或本院之判例，則應揭示該判解
    之字號或其內容。如以行政訴訟法第243條第2項所列各款情
    形為理由時，其上訴狀或理由書，應揭示合於該條項各款之
    事實。上訴狀或理由書如未依此項方法表明，或其所表明者
    與上開法條規定不合時，即難認為已對高等行政法院判決之
    違背法令有具體之指摘，其上訴自難認為合法。
二、上訴人以其向高雄縣鳳山市公所（下稱鳳山市公所）承租之
    高雄縣鳳山市○○段1348-2地號土地（下稱系爭土地），業
    經鳳山市公所依法撥用予被上訴人，惟被上訴人迄今未依平
    均地權條例第11條第3項及同條例施行細則第9條第2項規定
    ，按公告土地現值之3分之1補償上訴人，上訴人乃於民國（
    下同）97年4月21日向被上訴人提出申請書，要求依上開規
    定給予補償，被上訴人查明後以97年4月24日府地權字第097
    0091089號函復：「．．．經查鳳山市○○段1348-2地號土
    地管理者仍為鳳山市公所，目前尚無本府辦理撥用情事。」
    上訴人不服，循序提起行政訴訟，經原審法院判決駁回後，
    提起本件上訴。
三、上訴意旨雖主張：系爭土地管理者鳳山市公所通知上訴人終
    止租約收回土地時，上訴人即得主張類推適用平均地權條例
    第11條第3項及同條例施行細則第9條第2項之規定，請求補
    償，尚不得因被上訴人嗣後將系爭土地返還鳳山市公所，鳳
    山市公所亦通知上訴人可自行整地、重新耕種等情，即得使
    原已發生效力之法律行為之效力歸於消滅，原判決顯有判決
    適用法規不當之違法等語。惟本院經核原判決已明：按平
    均地權條例第11條第1項及第3項規定，應將其所得之補償地
    價，扣除土地增值稅後餘額之三分之一，補償耕地承租人或
    按核准撥用當期公告土地現值之三分之一，補償承租人，均
    係就原土地權利人(土地所有權人或土地管理機關)因其土地
    經政府徵收、照價收買或撥用，其地位有所變動時所為之規
    定，至若僅將土地無償借用他人，則原土地權利人之地位並
    無變動，其法律關係因與前述平均地權條例第11條第1項、
    第3項之規定不同，自不得類推適用上述規定。本件系爭土
    地其管理者為鳳山市公所，因系爭土地為被上訴人納入治理
    「曹公圳(鳳山城址段)復育整治及水質改善計畫」與周邊環
    境景觀工程用地之範圍，由被上訴人函請鳳山市公所同意無
    償借用，經鳳山市公所同意在案，並未經行政院依土地法第
    26條規定，核准無償撥用予被上訴人，則上訴人之申請即因
    與上揭法令規定要件不符，而為無理由。觀諸前開上訴意旨
    爭執其得類推適用平均地權條例第11條第3項及同條例施行
    細則第9條第2項之規定，請求補償云云，無非係以其主觀歧
    異見解，指摘原審認定事實之職權行使為不當，而非具體表
    明合於不適用法規、適用法規不當、或行政訴訟法第243條
    第2項所列各款之情形，難認對原判決之如何違背法令已有
    具體之指摘。依首開規定及說明，應認其上訴為不合法。
四、依行政訴訟法第249條第1項前段、第104條、民事訴訟法第9
    5條、第78條，裁定如主文。
中    華    民    國    98    年    10    月    22    日
                    最高行政法院第三庭
                        審判長法官  高  啟  燦
                              法官  林  茂  權
                              法官  林  文  舟
                              法官  黃  合  文
                              法官  王  碧  芳
以  上  正  本  證  明  與  原  本  無  異
中    華    民    國    98    年    10    月    23    日
                              書記官  邱  彰  德


司法院資訊處製作；財團法人民間司法改革基金會備份。
